臺灣板橋地方法院刑事判決　　　　　　　100年度易字第689號
公　訴　人　臺灣板橋地方法院檢察署檢察官
被　　　告　紀達仁
上列被告因侵占案件，經檢察官提起公訴（100 年度調偵字第14
6 號），因被告於本院準備程序中就被訴事實為有罪之陳述，經
合議庭評議後，裁定由受命法官獨任進行簡式審判程式，判決如
下：
    主  文
紀達仁意圖為自己不法之所有，而侵占對於業務上所持有之物，
處有期徒刑壹年。緩刑參年，並應向公庫支付新臺幣拾伍萬元。
    事實及理由
一、按本件被告紀達仁所犯係死刑、無期徒刑、最輕本刑為3 年
    以上有期徒刑以外之罪，其於本院準備程序中就被訴事實均
    為有罪之陳述，經本院告知簡式審判程序之旨，並聽取被告
    及公訴人之意見後，認無不得或不宜改依簡式審判程序進行
    之處，爰依刑事訴訟法第273 條之1 第1 項，裁定本件改依
    簡式審判程序審理，合先敘明。
二、本件犯罪事實及證據，除犯罪事實欄一第2 行之「上光眼鏡
    景平分店」，應補充為「上光眼鏡股份有限公司（下稱上光
    眼鏡公司）景平分店」，第2 行至第3 行之「於上開期間為
    從事業務之人」，應補充為「於加盟關係存續期間，負責將
    銷售藥水、眼鏡等商品而取得之款項，按時交回上光眼鏡公
    司人員，以及如實支應該店裝潢費用，以正確計算該店之收
    支情況，為從事業務之人」，第4 行之「於99年2 月起」，
    應補充、更正為「自99年2 月起至同年5 月為止」，以及證
    據部分補充被告紀達仁於本院準備程序及審理中之自白外，
    餘均引用如附件即檢察官起訴書之記載。
三、查被告加盟於告訴人上光眼鏡公司（下稱告訴人公司），為
    告訴人公司景平分店之負責人，於加盟關係存續期間，負責
    將銷售藥水、眼鏡等商品取得之款項，按時交回告訴人公司
    人員，以及如實支應該店裝潢費用，以正確計算該店之收支
    情況，為從事業務之人，其收取銷售商品之款項後，卻未繳
    回告訴人公司人員收受，另虛構支出該店裝潢費用，而將款
    項侵吞入己。核其所為，係犯刑法第336 條第2 項之業務侵
    占罪。而按刑事法若干犯罪行為態樣，本質上原具有反覆、
    延續實行之特徵，立法時乃予特別歸類，定為犯罪構成要件
    之行為要素，此在學理上則稱為「集合犯」，凡職業性、營
    業性或收集性等具有重複特質之犯罪，例如經營、從事業務
    、收集、販賣、製造、散布等行為，均屬之。因此，如行為
    人係基於概括犯意，在密切接近之一定時、地，多次反覆實
    行相同之犯罪行為，倘依社會通念，於客觀上認為符合一個
    反覆、延續性之行為觀念者，於刑法評價上，即應僅成立一
    罪（最高法院95年度台上字第4686號判決可資參照）。本件
    被告於加盟告訴人公司之期間（自99年2 月起至同年5 月為
    止），利用銷售商品收取款項及虛構支出裝潢費用之機會，
    持續於前揭時、地侵占其業務上所持有之物，顯係出於反覆
    持續業務侵占之單一行為決意，在行為概念上應評價為集合
    犯之一罪，即足評價其所為犯行之全部不法內涵，而非認其
    各次業務侵占行為均獨自成立犯罪，以免認事用法失之過苛
    ，應予說明。
四、爰審酌被告正值青壯之齡，竟未思循正當方式獲取財物，反
    貪圖一時私利而於密接時間內，侵占業務上所持有之款項，
    甚為不該，並考量其犯罪手法、告訴人公司所受損害多寡（
    依起訴書記載侵占金額共新台幣【下同】103,721 元）、被
    告於犯罪後已坦認犯行，本件以前無其他刑事前案紀錄，犯
    後態度及素行均尚可，本件係因其與告訴人公司對於賠償金
    額範圍未有一致之共識，且告訴人公司代表人黃志雄於審理
    中表示，係告訴人公司之政策顧慮其他人可能仿效被告之犯
    行，故不願與被告就本件刑事部分和解等語（參本院卷第19
    頁），致於本件辯論終結前雙方仍無法達成民事和解，以及
    檢察官求刑範圍等一切情狀，量處如主文所示之刑，以資懲
    罰。
五、被告本件以前未曾因故意犯罪受有期徒刑以上刑之宣告，有
    臺灣高等法院被告前案紀錄表1 份在卷可參，其因一時失慮
    ，致罹刑典，於案發後已坦承犯行並知所悔悟，本院認其經
    此偵審程序及論罪科刑之教訓，當足為警惕，信無再犯之虞
    ，所宣告之刑以暫不執行為適當，爰予宣告緩刑3 年，並命
    被告向公庫支付15萬元（此部分得為民事強制執行名義），
    以啟自新。
據上論斷，應依刑事訴訟法第273 條之1 第1 項、第299 條第1
項前段、第310 條之2 、第454 條，刑法第336 條第2 項、第74
條第1 項第1 款、第2 項第4 款，刑法施行法第1 條之1 ，判決
如主文。
本案經檢察官黃怡華到庭執行職務。
中    華    民    國   100    年    5     月    20    日
                  刑事第二十一庭  法  官  李俊彥
以上正本證明與原本無異。
如不服本判決應於收受送達後10日內向本院提出上訴書狀，並應
敘述具體理由；其未敘述上訴理由者，應於上訴期間屆滿後20日
內向本院補提理由書（均須按他造當事人之人數附繕本）「切勿
逕送上級法院」
                                  書記官  林文達
中    華    民    國   100    年    5     月    20    日
附錄本案論罪科刑法條全文
刑法第336條
對於公務上或因公益所持有之物，犯前條第1 項之罪者，處1 年
以上7 年以下有期徒刑，得併科5 千元以下罰金。
對於業務上所持有之物，犯前條第1 項之罪者，處6 月以上5 年
以下有期徒刑，得併科3 千元以下罰金。
前二項之未遂犯罰之。